【裁判字號】    98,訴,537
【裁判日期】    990125
【裁判案由】    請求返還借款
【裁判全文】
臺灣屏東地方法院民事判決               98年度訴字第537號
原      告  乙○○
訴訟代理人  鍾武雄律師
被      告  甲○○
            丙○○
上列當事人間請求返還借款事件，本院於民國99年1 月11日言詞
辯論終結，判決如下：
    主  文
被告應給付原告新台幣壹佰零貳萬伍仟元，及自民國九十八年十
一月十三日起至清償日止，按週年利率百分之五計算之利息。
訴訟費用由被告負擔。
本判決原告以新台幣拾肆萬壹仟陸佰陸拾柒元為被告供擔保後
，得假執行。但被告如以新台幣壹佰零貳萬伍仟元為原告預供擔
保後，得免為假執行。
    事實及理由
一、原告主張：被告甲○○、丙○○於民國96年4 月17日因共同
    向原告借款新臺幣（下同）160 萬元，兩造訂立協議書（下
    稱系爭協議書），約定自96年11月起分期清償，前24期每月
    攤還6 萬元，第25、26期則各攤還8 萬元，被告並共同簽發
    26張本票以作擔保，並約定如有逾期清償，其他未到期之債
    務視同到期。詎被告於97年8 月份僅償還3 萬5000元後，即
    未再按期償還，尚積欠原告102 萬5000元等語。並聲明：(1)
    被告應共同給付原告102 萬5000元，及自起訴狀繕本送達翌
    日起至清償日止，按年息5%計算之利息。(2)原告願供擔保，
    請准為假執行之宣告。
二、被告甲○○抗辯略以：伊不認識原告，也未向原告借錢，伊
    與被告丙○○是做生意的合夥人。系爭協議書係因店裡經常
    受原告及原告親友等人騷擾、漫罵，導致無法作生意，受原
    告之恐嚇，心裡害怕才簽立，伊已向臺灣屏東地方法院檢察
    署提出刑事告訴等語。並聲明：原告之訴駁回。
三、被告丙○○抗辯略以：伊未向原告借錢，95年間因原告與伊
    交情不錯，故原告贊助伊創業基金160 萬元，後來原告及其
    親友經常到店裡漫罵、恐嚇，並要求伊要簽系爭協議書，伊
    因為害怕不得已才會簽等語。並聲明：原告之訴駁回。
四、兩造經本院整理下列不爭執事實並協議簡化爭點，結果如下
    ：
  (一)原告於95年間曾經交付被告丙○○160萬元。
  (二)被告於96年4 月17日與原告簽立系爭協議書並簽發26張本票
    。
  (三)被告丙○○於96年4 月17日之後陸續委託被告甲○○交還原
    告57萬5000元。
五、兩造爭執事項為被告與原告所簽立系爭協議書並簽發26張本
    票是否受原告恐嚇？經查，按當事人主張有利於己之事實者
    ，就其事實有舉證之責任，民事訴訟法第277 條前段定有明
    文。本件被告抗辯兩造所簽立之系爭協議書係受原告之恐嚇
    所為，則被告自應就此事實負舉證責任。查證人丁○○證述
    ：系爭協議書是兩造在被告經營的店裡經擬定後，交由店裡
    打字小姐當場打完字後在文件上簽名，現場除了兩造外，尚
    有原告的太太、姐姐及被告委託之劉姓代書，我並沒有看到
    原告或其家屬有對被告出言恐嚇或動手打人的情況等語（本
    院99 年1月11日言詞辯論筆錄），顯見兩造簽訂系爭協議書
    時是處於平和之狀態。衡情，被告苟有受恐嚇或非出於自由
    意志而訂立系爭協議書，被告本非不得依民法第92條第1 項
    前段：「因被詐欺或被脅迫而為意思表示者，表意人得撤銷
    其意思表示」之規定行使權利，惟被告卻陸續依約履行債務
    57 萬5000 元，並於原告提起本件訴訟後，始提出受原告恐
    嚇之刑事告訴，顯有常情有違，是被告既無法舉證以實其說
    ，則被告主張系爭協議書係受原告恐嚇乙節，即難採信。次
    查，按解釋契約，固須探求當事人立約時之真意，不能拘泥
    於契約之文字，但契約文字業已表示當事人真意，無須別事
    探求者，即不得反捨契約文字而更為曲解（最高法院著有17
    年上字第1118號判例可參）。系爭協議書既已載明被告因履
    行契約應負之債務，復有逾期清償債務視為到期之約定，則
    原告自得依約向被告請求履行債務。
六、綜上所述，原告本於兩造間所簽訂系爭協議書之契約法律關
    係，請求被告給付102 萬5000元，及自訴狀繕本送達翌日即
    98年11月13日起至清償日止，按週年利率5%計算之利息，為
    有理由，應予准許。
七、本件原告陳明願供擔保請求宣告假執行，核無不合，爰酌定
    相當之擔保金額准許之；並依職權定相當之擔保金額宣告免
    為假執行。
八、訴訟費用負擔之依據：民事訴訟法第78條、第85條第1 項前
    段。
中    華    民    國    99    年    1     月    25    日
                        民事第二庭  法  官  陳威宏
正本係照原本作成。
如不服本判決，應於收受送達後20日內向本院提出上訴書狀，其
未表明上訴理由者，應於提出上訴後20日內向本院補提理由書狀
（均須按他造當事人之人數附繕本）。
中    華    民    國    99    年    1     月    25    日
                                    書記官  陳勃諺

司法院資訊處製作；財團法人民間司法改革基金會備份。
